【裁判字號】    95,附民,351
【裁判日期】    951201
【裁判案由】    偽造文書等
【裁判全文】
臺灣板橋地方法院刑事附帶民事訴訟判決
原      告  丙○○
訴訟代理人  法律扶助基金會周燦雄律師
被      告  甲○○
            乙○○
右列被告等人因詐欺案件（95年度訴字第1240號），原告提起附
帶民事訴訟，請求損害賠償，本院判決如下：
   主  文
被告應連帶給付原告新臺幣肆佰貳拾萬貳仟玖佰捌拾陸元，及
自民國玖拾年拾貳月拾壹日起至清償日止按年息百分之伍計
算之利息。。
原告其餘之訴駁回。
第一項判決於原告以新臺幣壹佰肆萬元為被告供擔保後，得假執
行。
原告其餘假執行之聲請駁回。
   事  實
甲、原告方面：
一、聲明：被告連帶應給付原告新臺幣（下同）0000000 元，及
    自93年12月28日起至清償日止按年息百分之5 計算之利息。
二、陳述：
(一)按因犯罪而受損害之人，於刑事訴訟程序得附帶提起民事訴
    訟，對於被告及依法負賠償責任之人，請求回復其損害，刑
    事訴訟法第487 條定有明文。茲查本件被告所涉詐欺案件既
    經檢察官依法提起公訴，並由鈞院審理中（95年度訴字第12
    40號）。而原告為本案之犯罪被害人，爰依法提起附帶民事
    訴訟，請求賠償。
(二)查原告乃患有精神疾病而安養於台北市康復之友協會所屬康
    復團體家庭，被告甲○○係任職於該協會所屬康復團體家庭
    ，擔任護士，負責照顧原告，而被告乙○○為其配偶。緣原
    告因病於93年9 月20日由被告等二人帶往台北榮總住院接受
    治療，而於93年12月2 日由被告等二人帶領原告出院，轉往
    仁濟醫院繼續接受治療，然被告等竟趁原告剛出院精神狀況
    不甚良好之際，開車帶領原告前往如附表一所示之銀行，由
    被告甲○○於車上安撫照顧原告，被告乙○○則未經原告同
    意，自行下車至如附表一所示之銀行解除原告之定期存款帳
    戶，並將前開解約之款項轉入如附表一所示之活期存款帳戶
    ，在93年12月3 日至93年12月31日（附帶民事起訴狀明顯誤
    載為12月28日）期間，未經原告同意，由被告乙○○連續盜
    用原告印章，分別向如附表二所示之銀行詐領原告之存款，
    合計0000000 元。
(三)按因故意或過失不法侵害他人之權利者，負損害賠償責任。
    又數人共同不法侵害人他人之權利者，連帶負損害賠償責任
    ，不能知其中孰為加害人者，亦同。民法第184 條第1 項、
    第185 條分定有明文。本件被告利用原告患有精神疾病而無
    自主判斷能力之際，共同惡意詐領原告賴以維生之存款，致
    原告受有財產上之損害，而被告等為共同侵權行為人，依上
    開規定自應負連帶損害賠償責任。
(四)綜上，原告之損害總計為0000000 元，爰依法請求被告連帶
    賠償，並加計自最後一筆盜領日期（93年12月28日）起至清
    償日止，按年息百分之5計算之利息。
三、證據：提出附表一、二，被告甲○○於康復之友協會人事資
    料表、原告於中華商業銀行、交通銀行、遠東銀行國際商銀
    襄陽分行、建華商銀之存摺往來明細表影本等為證，並引用
    刑事訴訟之證據。
乙、被告方面：
一、被告李淑貞：
(一)聲明：請求駁回原告之訴。
(二)陳述：否認原告所指之侵權行為事實。
二、被告乙○○：
(一)聲明：請求駁回原告之訴。
(二)陳述：否認原告所指之侵權行為事實。
   理  由
一、原告起訴主張：原告乃患有精神疾病而安養於台北市康復之
    友協會所屬康復團體家庭，被告甲○○係任職於該協會所屬
    康復團體家庭，擔任護士，負責照顧原告，而被告乙○○為
    其配偶。緣原告因病於93年9 月20日由被告等二人帶往台北
    榮總住院接受治療，而於93年12月2 日由被告等二人帶領原
    告出院，轉往仁濟醫院繼續接受治療，然被告等竟趁原告剛
    出院精神狀況不甚良好之際，開車帶領原告前往如附表一所
    示之銀行，由被告甲○○負責安撫照顧原告，被告乙○○則
    未經原告同意，自行下車至如附表一所示之銀行解除原告之
    定期存款帳戶，並將前開解約之款項轉入如附表一所示之活
    期存款帳戶，並自93年12月3 日至93年12月31日期間，未經
    原告同意，由被告乙○○連續盜用原告印章，分別向如附表
    二所示之銀行詐領原告之存款，合計0000000 元等事實，業
    據提出被告甲○○於康復之友協會人事資料表、原告於中華
    商業銀行、交通銀行、遠東銀行國際商銀襄陽分行、建華商
    銀之存摺往來明細表影本等為證，並經本院刑事判決認定屬
    實在案（本院93年訴字第1240號），堪信原告主張之事實為
    真正。
二、按因故意或過失，不法侵害他人之權利者，負損害賠償責任
    ；又數人共同不法侵害他人之權利者，連帶負損害賠償責任
    ，民法第184 條第1 項、第185 條第1 項分別定有明文。又
    負損害賠償責任者，除法律另有規定或契約另有訂定外，應
    回復他方損害發生前之原狀。因回復原狀而應給付金錢者，
    自損害發生時起，加給利息；且應付利息之債務，其利率未
    經約定，亦無法律可據者，週年利率為百分之5 ，此復據民
    法第213 條、第203 條所明定。本件被告二人因上開共同侵
    權行為致原告受有0000000 元之財產上損害，原告主張被告
    二人應連帶給付0000000元及自最後損害發生時即93年12月
    31 日起按年息百分之5計算之利息，揆諸上開規定，於法有
    據，應予准許，至逾此部分之請求（即請求自93年12月28日
    至93年12月30日止按年息百分之5計算之利息）為無理由，
    應予駁回。又原告陳明願供擔保宣告假執行，經核原告勝訴
    部分，本院認於法尚無不合，爰酌定如主文第二項所示之金
    額，准原告供擔保後，得為假執行。至原告敗訴部分，其假
    執行之聲請即失所附麗，應予駁回。
據上論斷，本件原告之訴為一部有理由、一部無理由，依刑事訴
訟法第502 條第2 項、第490 條、民事訴訟法第79條、第390 條
第2 項，判決如主文。
中    華    民    國    95    年    12    月    1     日
                   刑事第六庭審判長法  官  許仕楓
                                   法  官  林鈺琅
                                   法  官  饒金鳳
以上正本證明與原本無異。
如不服本判決，非對刑事判決上訴時，不得上訴，並應於送達後
十日內向本院提出上訴狀
                                   書記官  王春森
中    華    民    國    95    年    12    月    1     日


司法院資訊處製作；財團法人民間司法改革基金會備份。
